臺灣高等法院刑事判決　　　　　　　　96年度交上易字第91號
上　訴　人　臺灣板橋地方法院檢察署檢察官
上　訴　人
即　被　告　甲○○
選任辯護人　黃勝文　律師
上列上訴人因被告過失傷害案件，不服臺灣板橋地方法院95年度
交易字第526號，中華民國96年1月31日第一審判決（起訴案號：
臺灣板橋地方法院檢察署95年度偵字第4936號），提起上訴，本
院判決如下：
    主  文
上訴駁回。
    事  實
一、甲○○於民國九十四年十月二日晚間八時二十分許，騎乘車
    牌號碼MC6-413號重型機車搭載乙○○，沿福和橋由臺北市
    往臺北縣永和市方向行駛，途經臺北縣永和市○○路與永亨
    路設有機器腳踏車應以兩段方式左轉彎標誌之交岔路口，本
    應注意機器腳踏車行駛之車道及轉彎，應依標誌規定行駛，
    且依當時天候晴，夜間有照明，道路為柏油路面，路面乾燥
    、無缺陷，亦無障礙物，視距良好，並無不能注意之情事，
    竟疏於注意，逕行左轉至永亨路。適有張耿豪（經臺灣板橋
    地方法院檢察署檢察官另為不起訴處分）駕駛車牌號碼0763
    -KH號自用小客車沿同向內側車道直行林森路而駛抵該處，
    因不及閃避與之發生碰撞，乙○○因而受有頸椎第三節粉碎
    性骨折致四肢機能毀敗（四肢癱瘓）之重傷害。甲○○肇事
    後，於尚不知何人肇事之臺北縣政府警察局永和分局警員據
    報前往長庚紀念醫院林口分院處理時，當場承認為肇事人。
二、案經乙○○訴由臺灣板橋地方法院檢察署檢察官提起公訴。
    理  由
一、上揭事實，業據上訴人即被告甲○○於原審及本院審理時坦
    承不諱，核與證人張耿豪於警詢時證述之情節相符，並經證
    人劉東明於警詢及檢察官訊問時具結證述屬實。此外，復有
    道路交通事故調查報告表暨現場圖一件、現場照片二十二幀
    附卷可資佐證，俱徵被告前揭不利於己之自白與事實相符。
    且告訴人乙○○因本件交通事故致頸椎第三節粉碎性骨折四
    肢癱瘓，其四肢功能已無恢復之可能性，亦有國防大學國防
    醫學院三軍總醫院附設民眾診療服務處診斷證明書、國防醫
    學院三軍總醫院九十五年十二月十二日集逵字第0950020838
    號函、實康復健科診所病歷摘要報告在卷足稽，顯已達四肢
    機能毀敗之重傷害程度。按機器腳踏車行駛之車道及轉彎，
    應依標誌之規定行駛，道路交通安全規則第九十九條第一項
    定有明文，此為汽機車駕駛人應盡之注意義務。依卷附道路
    交通事故調查報告表所示，臺北縣永和市○○路、永亨路口
    ，已設有機器腳踏車應以兩段方式左轉彎之標誌，而本案發
    生時，天候晴，夜間有照明，道路為柏油路面，路面乾燥、
    無缺陷，亦無障礙物，視距良好，當無不能注意之情事。倘
    被告行經上開交岔路口，能依標誌規定以兩段方式左轉彎，
    應不致與張耿豪駕駛之汽車碰撞，而生告訴人受傷之結果。
    詎被告怠於注意，貿然左轉，因而撞擊張耿豪駕駛之車輛，
    造成告訴人受重傷，被告之過失，及其過失行為與告訴人重
    傷結果間之相當因果關係，均至為灼然。本件交通事故經送
    臺灣省臺北縣區車輛行車事故鑑定委員會、臺灣省車輛行車
    事故覆議鑑定委員會鑑定結果，均認被告駕駛重型機車未依
    規定以兩段方式左轉彎為肇事原因，有臺灣省臺北縣區車輛
    行車事故鑑定委員會九十四年十一月十六日北縣鑑字第9414
    64號鑑定意見書及臺灣省車輛行車事故覆議鑑定委員會九十
    五年一月十七日府覆議字第0940200690號函存卷為憑。綜上
    ，本案事證明確，被告犯行堪予認定。
二、按九十四年二月二日修正公布，九十五年七月一日施行之刑
    法第二條第一項：「行為後法律有變更者，適用行為時之法
    律。但行為後之法律有利於行為人者，適用最有利於行為人
    之法律。」之規定，係規範行為後法律變更所生新舊法律比
    較適用之準據法，於新法施行後，應適用新法第二條第一項
    之規定，為「從舊從輕」之比較（最高法院九十五年第八次
    刑事庭會議決議意旨參照）。被告行為後，刑法第十條第四
    項關於重傷害之規定、第三十三條第五款關於罰金刑之規定
    、第四十七條關於累犯之規定及第六十二條關於自首之規定
    ，業於九十四年二月二日修正公布，刑法施行法亦於九十五
    年六月十四日修正增訂第一條之一，並均自九十五年七月一
    日起施行。修正前刑法第十條第四項規定：「稱重傷者，謂
    左列傷害：(一)毀敗一目或二目之視能。(二)毀敗一耳或二
    耳之聽能。(三)毀敗語能、味能或嗅能。(四)毀敗一肢以上
    之機能。(五)毀敗生殖之機能。(六)其他於身體或健康，有
    重大不治或難治之傷害。」，修正後刑法第十條第四項規定
    ：「稱重傷者，謂下列傷害：(一)毀敗或嚴重減損一目或二
    目之視能。(二)毀敗或嚴重減損一耳或二耳之聽能。(三)毀
    敗或嚴重減損語能、味能或嗅能。(四)毀敗或嚴重減損一肢
    以上之機能。(五)毀敗或嚴重減損生殖之機能。(六)其他於
    身體或健康，有重大不治或難治之傷害。」。告訴人因本件
    交通事故受有頸椎第三節粉碎性骨折之傷害致四肢癱瘓，其
    四肢機能已達毀敗之程度，是修正前刑法第十條規定對被告
    並無不利。次關於罰金刑，刑法分則編各罪所定罰金刑之貨
    幣單位原為銀元，修正前刑法第三十三條第五款規定：「罰
    金：一元（銀元）以上。」，而依罰金罰鍰提高標準條例規
    定，就七十二年六月二十六日前修正之刑法部分條文罰金數
    額提高二至十倍，其後修正者則不提高倍數，並依現行法規
    所定貨幣單位折算新臺幣條例規定，以銀元一元折算新臺幣
    三元。修正後刑法第三十三條第五款規定：「罰金：新臺幣
    一千元以上，以百元計算之。」，刑法第三十三條第五款所
    定罰金貨幣單位經修正為新臺幣後，刑法分則各罪所定罰金
    刑之貨幣單位亦應配合修正為新臺幣，為使刑法分則編各罪
    所定罰金之最高數額與刑法修正前趨於一致，乃增訂刑法施
    行法第一條之一：「中華民國九十四年一月七日刑法修正施
    行後，刑法分則編所定罰金之貨幣單位為新臺幣。九十四年
    一月七日刑法修正時，刑法分則編未修正之條文定有罰金者
    ，自九十四年一月七日刑法修正施行後，就其所定數額提高
    為三十倍。但七十二年六月二十六日至九十四年一月七日新
    增或修正之條文，就其所定數額提高為三倍。」。從而，刑
    法分則編各罪所定罰金刑之最高數額，於上開規定修正後並
    無不同，惟修正後刑法第三十三條第五款所定罰金刑最低數
    額，較之修正前提高，自以修正前刑法第三十三條第五款規
    定有利於被告。而修正前刑法第四十七條規定：「受有期徒
    刑之執行完畢，或受無期徒刑或有期徒刑一部之執行而赦免
    後，五年以內再犯有期徒刑以上之罪者，為累犯，加重本刑
    至二分之一。」，修正後刑法第四十七條則規定：「受徒刑
    之執行完畢，或一部之執行而赦免後，五年以內故意再犯有
    期徒刑以上之罪者，為累犯，加重本刑至二分之一。第九十
    八條第二項關於因強制工作而免其刑之執行者，於受強制工
    作處分之執行完畢或一部之執行而免除後，五年以內故意再
    犯有期徒刑以上之罪者，以累犯論。」。被告係騎乘機車過
    失致人受重傷，而非故意再犯罪，自以修正後刑法第四十七
    條規定對之較為有利。至修正前刑法第六十二條規定：「對
    於未發覺之罪自首而受裁判者，減輕其刑。但有特別規定者
    ，依其規定。」，修正後刑法第六十二條則規定：「對於未
    發覺之罪自首而受裁判者，得減輕其刑。但有特別規定者，
    依其規定。」。被告係在新法施行前犯罪並自首，比較修正
    前後對於犯罪自首者減輕其刑之規定，並參酌最高法院九十
    五年第八次刑事庭會議意旨，以修正前刑法第六十二條規定
    對被告較為有利。本案依被告過失情節及告訴人所受傷勢，
    量處罰金刑顯將失衡，另刑法第六十二條關於自首之規定修
    正後，其法律效果係由應減輕其刑，修正為由裁判者視具體
    情況決定減輕與否，而刑法第四十七條規定修正後，行為人
    於徒刑執行完畢後五年內過失再犯罪者，依法不得加重其刑
    ，是經綜合比較新舊法結果，應以修正後之刑法規定對被告
    較為有利，應依刑法第二條第一項但書規定，一體適用修正
    後之刑法規定。
三、核被告所為，係犯刑法第二百八十四條第一項後段之過失致
    重傷害罪。又被告肇事後，於尚不知何人肇事之臺北縣政府
    警察局永和分局警員前往長庚紀念醫院林口分院處理時，當
    場承認為肇事人，有臺北縣政府警察局永和分局道路交通事
    故肇事人自首情形紀錄表存卷為憑，依修正後刑法第六十二
    條前段規定減輕其刑。
四、原審以被告罪證明確，而適用刑法第二條第一項但書、第二
    百八十四條第一項後段、修正後刑法第六十二條前段，刑法
    施行法第一條之一第一項、第二項前段，並審酌被告之素行
    、智識程度，及其騎乘機車未依交通標誌規定以兩段方式左
    轉彎，過失情節重大，對其本人及其他用路人之生命、身體
    、財產安全所肇危害程度非輕，且告訴人因本件交通事故致
    四肢癱瘓，無以回復，將終身仰賴他人照料，無法自理生活
    ，所受損害至鉅，兼衡被告犯後坦承犯行，非無悔意，然迄
    未能與告訴人達成和解，賠償其損失之態度等一切情狀，量
    處有期徒刑十月。
五、經核原判決上開認事用法，洵無違誤，量刑亦屬妥適。檢察
    官循告訴人請求提起上訴以被告之行為造成告訴人終生癱瘓
    ，對告訴人未曾聞問，又無賠償誠意，原審僅判處十月似屬
    過輕等語。被告上訴意旨則以原審量刑過重並請求鑑定乙○
    ○四肢是否無法復原等語。惟查：(一)被害人乙○○因被告之
    過失行為導致頸椎第三節粉碎性骨折四肢癱瘓，其四肢功能
    已無恢復之可能性，顯已達四肢機能毀敗之重傷害程度等情
    ，業如前述；而告訴人母親於本院審理時亦陳稱告訴人乙○
    ○雖從去年四月即開始復健，然至今並無恢復好轉之跡象，
    是乙○○四肢機能仍屬毀敗之重傷害程度，被告再請求鑑定
    核無必要。(二)又按量刑之輕重，係屬事實審法院得依職權自
    由裁量之事項，苟已斟酌刑法第五十七條各款所列情狀，而
    未逾越法定刑度，不得遽指為違法。原判決就被告犯罪情節
    ，已在事實欄明白認定，及於理由欄詳加論斷，最後明審
    酌被告之素行、智識程度，及其騎乘機車未依交通標誌規定
    以兩段方式左轉彎，過失情節重大，對其本人及其他用路人
    之生命、身體、財產安全所肇危害程度非輕，且告訴人因本
    件交通事故致四肢癱瘓，無以回復，將終身仰賴他人照料，
    無法自理生活，所受損害至鉅，兼衡被告犯後坦承犯行，非
    無悔意，然迄未能與告訴人達成和解，賠償其損失之態度等
    一切情狀，量處有期徒刑十月，難謂有何不當。原審就刑罰
    裁量職權之行使，既未逾越法律所規定之範圍，亦無濫用權
    限之情形，殊不能任意指摘原審量刑未當，檢察官上訴指摘
    原審量刑過輕，被告認原審量刑過重，均難認有理由，均應
    予駁回。
據上論斷，應依刑事訴訟法第368條，判決如主文。
本案經檢察官吳慧蘭到庭執行職務。
中　　華　　民　　國　　96　　年　　3 　　月　　30　　日
　　　　　　　　　刑事第五庭審判長法　官  吳　敦
  　　　　　　　　　　　　　　　　法  官  陳祐治
        　　　　　　　　　　　　　法  官  吳啟民
以上正本證明與原本無異。
不得上訴。
                                  書記官  江采廷
中　　華　　民　　國　　96　　年　　4 　　月　　2 　　日
附錄：本案論罪科刑法條全文
中華民國刑法第284條
（過失傷害罪）
因過失傷害人者，處6 月以下有期徒刑、拘役或500 元以下罰金
，致重傷者，處1 年以下有期徒刑、拘役或500 元以下罰金。
從事業務之人，因業務上之過失傷害人者，處1 年以下有期徒刑
、拘役或1000元以下罰金，致重傷者，處3 年以下有期徒刑、拘
役或2000元以下罰金。
